【裁判字號】    90,台上,1711
【裁判日期】    900928
【裁判案由】    離婚等
【裁判全文】
最高法院民事裁定                                九十年度台上字第一七一一號
    上  訴  人  乙○○
    訴訟代理人  高思大律師
                李郁芬律師
    被 上訴 人  甲○○
右當事人間請求離婚等事件，上訴人對於中華民國九十年四月三日台灣高等法院台中
分院第二審判決（八十七年度家上字第九三號），提起上訴，本院裁定如左：
    主  文
上訴駁回。
第三審訴訟費用由上訴人負擔。
    理  由
按對於第二審判決上訴，非以其違背法令為理由，不得為之。民事訴訟法第四百六十
七條定有明文。依同法第四百六十八條規定，判決不適用法規或適用不當者，為違背
法令。而判決有同法第四百六十九條所列各款情形之一者，為當然違背法令。是當事
人提起上訴，如依民事訴訟法第四百六十八條規定，以第二審判決有不適用法規或適
用法規不當為理由時，其上訴狀或理由書應有具體之指摘，並揭示該法規之條項或其
內容。若係成文法以外之法則，應揭示該法則之旨趣。倘為司法院解釋、或本院之判
例，則應揭示該判解之字號或其內容。如以民事訴訟法第四百六十九條所列各款情形
為理由時，其上訴狀或理由書，應揭示合於該條款之事實。上訴狀或理由書如未依此
項方法表明，或其所表明者，顯與上開法條規定之情形不相合時，即難認為已對第二
審判決之違背法令有具體之指摘，其上訴自難認為合法。本件上訴人對第二審判決提
起上訴，雖以該判決違背法令為由，惟核其上訴理由狀所載內容，徒就原審取捨證據
、認定事實之職權行使，所論斷：兩造於民國八十六年六月二十五日在台灣高等法院
台中分院八十六年度家上字第四四號民事事件審理時成立和解，上訴人同意於同年八
月三十一日前返回彰化縣埔鹽鄉○○路二三之一八號住所與被上訴人履行同居。上訴
人雖於同年九月一日回該住處居住，惟自同年十一月十二日起離開迄未再回該住處居
住。上訴人抗辯被上訴人於同年十月二十五日、十一月七日毆打伊，並提出台中醫院
於同年十月二十七日、十一月八日出具之診斷證明書為證，既經被上訴人否認，且證
人曾惠敏及陳康信之證言均不足為有利於上訴人之認定，上訴人之抗辯自不足採。上
訴人離家逾五個月後於八十七年四月十六日晚上十時三十分許偕同訴外人簡麗女至上
開住處時並未同其幼女施婷文，難免引起被上訴人之母周雪蓮不滿而指責上訴人，
上訴人不思如何化解其婆婆之不滿，反而大聲爭辯，可見上訴人非欲回家居住。縱被
上訴人因與上訴人爭吵，毆打上訴人，致上訴人下巴瘀青、左膝受傷，仍不能充為上
訴人自八十六年十一月十二日起離家之正當理由。是上訴人顯有不履行同居義務而惡
意遺棄被上訴人在繼續中之情事，被上訴人訴請判決離婚，即屬有理等情指摘為不當
，並泛言原判決理由矛盾，而未具體表明究有如何合於不適用法規、適用法規不當、
或民事訴訟法第四百六十九條所列各款之事實，難認對該判決之如何違背法令已有具
體之指摘。依首揭說明，應認其上訴為不合法。
據上論結，本件上訴為不合法。依民事訴訟法第四百八十一條、第四百四十四條第一
項、第九十五條、第七十八條，裁定如主文。
中      華      民      國     九十     年      九      月    二十八    日
                              最高法院民事第七庭
                                  審判長法官  蘇  茂  秋
                                        法官  徐  璧  湖
                                        法官  朱  建  男
                                        法官  曾  煌  圳
                                        法官  李  慧  兒
      右正本證明與原本無異
                                              書  記  官
中      華      民      國     九十     年      十      月     十一     日


司法院資訊處製作；財團法人民間司法改革基金會備份。
